【裁判字號】    97,易,2318
【裁判日期】    971209
【裁判案由】    妨害自由等
【裁判全文】
臺灣板橋地方法院刑事判決              97年度易字第2318號
公  訴  人  臺灣板橋地方法院檢察署檢察官
被      告  甲○○
選任辯護人  姜明遠律師
上列被告因妨害自由等案件，經檢察官提起公訴（97年度偵字第
9606號、第17090 號），本院判決如下：
    主  文
甲○○犯重利罪，處有期徒刑月，如易科罰金以新臺幣壹仟元
折算壹日；又犯恐嚇危害安全罪，處有期徒刑月，如易科罰金
以新臺幣壹仟元折算壹日。應執行有期徒刑伍月，如易科罰金以
新臺幣壹仟元折算壹日。
    事  實
一、甲○○係從事經營俗稱地下錢莊之業者，其前曾於民國91年
    間因重利案件，已經本院以91年度訴字第270 號判處有期徒
    刑六月確定，於91年7 月19日易科罰金執行完畢在案（於本
    件已逾五年，不構成累犯）。然其後仍於96年6 月間，對外
    隱匿真實姓名自稱「陳先生」，以在報紙刊登內容為「機車
    借款，免押保來就借，0000-0000 」之借款廣告及發放載有
    「台興車業行，TEL ：（02）0000-0000 」之名片等方式招
    攬客戶，其後於96年11月15日晚上7 時許，乘乙○○因資金
    週轉不靈，急迫需款周轉，而撥打上開廣告聯絡電話向其告
    貸時，相約乙○○至其在臺北縣新莊市○○路290 號3 樓30
    1 室承租之辦公室，即基於重利之犯意，借貸與新臺幣（下
    同）1 萬5 千元，乘機計以每十天為一期之利息2250元（相
    當於月息45％）之重利，並預扣第一期利息，且須簽發借款
    三倍金額即4 萬5 千元之本票及交付身分證、車號FUO-558
    號重型機車之行車執照等證件供作擔保，另簽立自願將身分
    證供抵押之「自願書」、收取上開借款之「保管條」及將車
    號FUO-55 8號重型機車出售之「切結書」等苛刻條件，藉以
    博取與原本顯不相當之重利牟利，其後即以其所申請之0000
    000000、0000000000、00000000等電話門號，與乙○○聯絡
    催繳借款、利息等事項，並在臺北縣新莊市○○路、復興路
    口全家便利商店前，向乙○○收取第二期利息2250元。之後
    其於96年11月28日下午5 時許（起訴書誤載為「96年12月初
    」），以00000000號電話，撥打向乙○○催繳第三期利息時
    ，乙○○稱要隔天才有辦法繳付，詎其復基於恐嚇危害安全
    之犯意，向乙○○恫嚇稱「當天晚上就要償付4 萬5 仟元，
    否則我們這邊東西很多，最近山上常有屍體頭上有洞開花的
    」「如果被我遇到要砍你的手腳筋」等語，以此加害生命、
    身體之事恐嚇，使乙○○心生畏懼，致生危害於安全。嗣經
    乙○○於97年1 月2 日向警報案，經警循線調查後，於97年
    3 月12日下午3 時30分許，至其臺北縣新莊市○○路593 巷
    5 弄21號2 樓住處搜索，查獲甲○○，並扣得上開乙○○交
    付擔保之身分證、機車行照、簽立之4 萬5 千元本票、自願
    書、切結書、保管條等物，同日下午4 時20分許，再經其帶
    同警方至其上址臺北縣新莊市○○路辦公室，扣得其上開發
    放之名片1 盒，因而查悉上情。
二、案經乙○○訴由臺北縣政府警察局土城分局報請臺灣板橋地
    方法院檢察署檢察官偵查起訴。
    理  由
一、訊據被告甲○○對於上揭重利、恐嚇等犯罪事實均供認不諱
    ，核與告訴人乙○○於警詢、偵查指訴之被害情節相符（告
    訴人於警詢之陳述，被告及辯護人均不爭執其證據能力，依
    刑事訴訟法第159 條之5 規定，得為證據），並有臺北縣政
    府警察局土城分局搜索、扣押筆錄、告訴人領回上開身分證
    、機車行照之贓物認領保管單、告訴人提出之被告上開借款
    廣告、名片、載有被告以「陳先生」之名與告訴人聯絡之電
    話號碼字條、報案三聯單、被告上開電話門號申請資料之通
    聯調閱查詢單等附卷、暨上開告訴人簽發之本票、簽立之自
    願書、切結書、保管條等扣案可資佐證。本件事證已臻明確
    ，被告上揭重利、恐嚇等犯行均堪認定，應予依法論科。
二、核本件被告上揭所為，均係犯刑法第344 條之重利罪、同法
    第305 條之恐嚇危害安全罪。其所犯上開二罪，犯意各別，
    行為互殊，所犯罪名不同，應予分論併罰。爰分別審酌被告
    之素行、再犯本件重利放貸情節、不法得利、對告訴人催討
    債務恐嚇手段、情節、對社會及告訴人所生危害及犯罪後坦
    承之態度等一切情狀，各量處如主文所示之刑，並均諭知易
    科罰金之折算標準，且定其應執行刑及諭知易科罰金之折算
    標準。至查扣之告訴人上開簽發供擔保之本票，尚含合法利
    息部分，非全部係犯罪所得，且不能切割，而自願書、切結
    書、保管條等部分，亦關係包含合法借款、利息部分之擔保
    ，故均不予沒收；至扣案之上開名片，其用途尚非全係專供
    犯非法重利所用，故亦不予沒收，附此敘明。
據上論斷，應依刑事訴訟法第299 條第1 項前段，刑法第344 條
、第305 條、第51條第5 款、第41條第1 項前段，刑法施行法第
1 條之1 ，判決如主文。
本案經檢察官張慶林到庭執行職務
中    華    民    國    97    年    12    月    9     日
                    刑事第十一庭  法  官  彭  全  曄
以上正本證明與原本無異。
如不服本判決應於收受送達後十日內向本院提出上訴書狀，並應
敘述具體理由；其未敘述上訴理由者，應於上訴期間屆滿後二十
日內向本院補提理由書（均須按他造當事人之人數附繕本）「切
勿逕送上級法院」。
                                  書記官  林  怡  秀
中    華    民    國    97    年    12    月    9     日
附錄本案論罪科刑法條全文：
中華民國刑法第305條
以加害生命、身體、自由、名譽、財產之事，恐嚇他人致生危害
於安全者，處2年以下有期徒刑、拘役或3百元以下罰金。
中華民國刑法第344條
乘他人急迫、輕率或無經驗貸以金錢或其他物品，而取得與原本
顯不相當之重利者，處1年以下有期徒刑、拘役或科或併科1千元
以下罰金。


司法院資訊處製作；財團法人民間司法改革基金會備份。
